【裁判字號】    94,訴,4121
【裁判日期】    950418
【裁判案由】    毒品危害防制條例
【裁判全文】
臺灣高雄地方法院刑事判決              94年度訴字第4121號
公  訴  人  臺灣高雄地方法院檢察署檢察官
被      告  乙○○
                    （現另案於臺灣高雄監獄執行中）
上列被告因違反毒品危害防制條例案件，經檢察官提起公訴（94
年度毒偵字第8241號），本院判決如下：
    主  文
乙○○施用第一級毒品，累犯，處有期徒刑捌月，扣案之海洛因
壹包（淨重零點壹壹公克、空包裝重零點貳貳公克），沒收銷燬
之；又施用第二級毒品，累犯，處有期徒刑陸月。應執行有期徒
刑壹年，扣案之海洛因壹包（淨重零點壹壹公克、空包裝重零點
貳貳公克），沒收銷燬之。
    事  實
一、乙○○前於民國88年間，因施用毒品案件，經本院裁定送觀
    察、勒戒後，因無繼續施用毒品傾向，經臺灣高雄地方法院
    檢察署檢察官以89年度偵緝字第342 號不起訴處分後，復因
    施用毒品案件，經本院以90年度毒聲字第703 號裁定送觀察
    、勒戒後，認有繼續施用毒品之傾向，以91年度毒聲字第11
    71號裁定令入戒治處所施以強制戒治、90年度毒聲字第4295
    號裁定停止戒治、91年度毒聲字第33號裁定撤銷停止戒治，
    令入戒治處所施以強制戒治，於91年10月8 日強制戒治完畢
    。而乙○○因該施用毒品案件，經本院以90年度易字第1072
    號判處有期徒刑10月確定，於91年10月9 日入監執行，並於
    92年8月4 日縮短刑期執行完畢。
二、詎乙○○仍不知悔改，竟於強制戒治執行完畢後5 年內，復
    分別基於施用第一、二級毒品之犯意，於94年9 月24日中午
    某時許，在其位於高雄縣林園鄉○○路○ 段72巷6 號住處，
    以針筒注射之方式，施用第一級毒品海洛因乙次，另於同日
    18時回溯24小時內之某時許，在不詳地點，以不詳方法，施
    用第二級毒品甲基安非他命乙次。嗣於94年9 月24日15時許
    ，騎乘竊得之贓車搭載何信億，行經高雄縣林園鄉○○○段
    73號2 號前，遭警攔檢，乙○○一時緊張，而將購得之第一
    級毒品海洛因1 包（淨重0.11公克、包裝重0.22公克）棄置
    在地後，試圖逃逸，仍為警在同鄉○○路○段73巷10弄11號
    前查獲，並扣得該第一級毒品1 包。
三、案經高雄市政府警察局小港分局移送臺灣高雄地方法院檢察
    署檢察官偵查起訴。
    理  由
一、訊據被告乙○○固不否認有於上揭時、地，施用第一級毒品
    海洛因之事實，惟矢口否認有被訴施用第二級毒品之犯行，
    辯稱：伊於94年7 月29日另案自臺灣高雄看守所釋放後，即
    未曾施用第二級毒品甲基安非他命，僅有施用第一級毒品海
    洛因云云。
二、經查：
  (一)被告於94年9 月24日中午某時許，在其位於高雄縣林園鄉○
    ○路○ 段72巷6 號住處，以針筒注射之方式，施用第一級毒
    品海洛因乙次之事實，業據被告於本院審判期日供稱：「（
    問：是否於94年9 月24日下午6 時往前回溯24小時內，有施
    用第一級毒品海洛因？）答：有，施用的時間大約是在當天
    中午，施用地點是在我沿海路2 段72巷6 號住處，我是以針
    筒注射，施用一次」等語不諱；而被告為警查獲時所採之尿
    液檢體，經送高雄市立凱旋醫院以酵素免疫法及氣相層析質
    譜法檢驗結果，呈現嗎啡及甲基安非他命陽性反應，此有該
    醫院94年10月3 日濫用藥物尿液檢驗報告暨高雄市政府警察
    局小港分局嫌疑人尿液代碼與姓名對照表（代號：J-540 號
    號）各1 紙附卷可稽（見94年度毒偵字第8241號偵查卷第43
    至44頁）；另扣案之白色粉末1 包，經送法務部調查局鑑驗
    結果，確係第一級毒品海洛因（淨重0.11公克、空包裝重0.
    22公克）無訛，有該局94年12月8 日調科壹字第220021637
    號鑑定通知書1 份在卷可參（見本院卷第31頁），而堪認定
    。
  (二)尿液檢驗結果之正確性受到諸多因素之影響，如檢體簽收、
    處理、分析、文件處理及各檢體驗單位所訂定之閾值不同等
    ，均會影響到最後結果之判讀，目前尿液中煙毒之檢驗方法
    分述如下：一般實驗室接到尿液煙毒檢驗申請時，第一步驟
    為利用免疫分析法做初步篩檢，如篩檢濃度小於閾值即判讀
    為陰性反應；如篩檢濃度大於閾值，則必須進一步做確認試
    驗，確認試驗方法之原理須異於篩檢方法之原理，確認試驗
    方法目前國內常用的方法計有免疫學分析法、TOXI-LAB（毒
    物層析法）、GC（氣體色層分析法）、GC/MS （氣體層析質
    譜儀分析法），依各實驗單位設備不同，選用方法而有不同
    ，其精密度依次為GC /MS優於GC優於TOXI-LAB（高雄醫學大
    學附設中和紀念醫院83年6 月14日函覆本院83年5 月9 日高
    仁刑公股字第9680號函參照）。再者，所謂「氣相層析質譜
    儀」包括「氣相層析儀」及「質譜儀」二部分，在「氣相層
    析儀」部分，其方法為將物質氣化後，再經分析管分離，由
    於各種物質之沸點及對管柱之吸附力不同，在經過檢測器（
    detector）測定後，表現出不同的滯留時間（retensiontim
    e） ，利用滯留時間來判定是何種物質；而「質譜儀」部分
    為檢測器，能將物質撞擊成碎片，記錄其質譜圖，因每個化
    合物之鍵結能力不同，故不同之物質會有其特定之質譜圖，
    因此在物質之判斷上有若指紋鑑定，因此，理論上如果扣除
    人為因素（例如檢體之間的污染）不與列計者，氣象層析質
    譜儀之精確度接近百分之百（行政院退輔會榮民總醫院83年
    3 月3 日函覆澎湖地方法院（83）北總內字第185 號函），
    是被告之尿液檢體，經送高雄市立凱旋醫院，以前述之免疫
    分析法及氣相層析質譜法交互檢驗，檢出被告尿液確含有嗎
    啡及甲基安非他命毒品之陽性反應，揆諸前揭說明，在排除
    偽陽性反應產生可能之情形下，被告除有施用第一級毒品海
    洛因外，亦有施用第二級毒品甲基安非他命之事實，自堪認
    定。
  (三)被告雖自始至終，均矢口否認施用第二級毒品甲基安非他命
    之犯行。然被告為警查獲時所採之尿液檢體，經送高雄市立
    凱旋醫院鑑驗結果呈現有甲基安非他命陽性反應，已如前述
    ，且依高雄市立凱旋醫院濫用藥物尿液檢驗報告之記載（見
    94 年 度毒偵字第8241號偵查卷第43頁），被告尿液中所含
    之甲基安非他命濃度高達2000 ng/ml，超過判定檢體陽性之
    標準閾值即500ng/ ml ，達4 倍之多，被告辯稱：未曾施用
    第二級毒品甲基安非他命云云，自難採信。由於海洛因為中
    樞神經抑制劑，施用後會產生精神恍惚、嗜睡等症狀，而安
    非他命及甲基安非他命則均為中樞神經興奮劑，初用時會有
    提神、振奮、欣快感、自信、滿足等效果（參照行政院衛生
    署管制藥品管理局91年5 月14日管證字第105513號函、93年
    12月22日管宣字第0930012251號函），第一級毒品海洛因與
    第二級毒品甲基安非他命所含之成分及施用後之效果，既然
    均不相同，衡情被告應無可能將含有第一毒品海洛因及第二
    級毒品甲基安非他命成分之毒品，混合同時使用，是被告應
    係分別施用第一級毒品海洛因及第二級毒品甲基安非他命，
    要屬無疑。
  (四)被告前於88年間，因施用毒品案件，經本院裁定送觀察、勒
    戒後，因無繼續施用毒品傾向，經臺灣高雄地方法院檢察署
    檢察官以89年度偵緝字第342 號不起訴處分後，復因施用毒
    品案件，經本院以90年度毒聲字第703 號裁定送觀察、勒戒
    後，認有繼續施用毒品之傾向，以91年度毒聲字第1171號裁
    定令入戒治處所施以強制戒治、90年度毒聲字第4295號裁定
    停止戒治、91年度毒聲字第33號裁定撤銷停止戒治，令入戒
    治處所施以強制戒治，於91年10月8 日強制戒治完畢等情，
    有臺灣高等法院被告前案紀錄表1 份在卷可攷，是被告於94
    年9 月24日中午某時許，以及同日18時回溯24小時內之某時
    許，分別施用第一、二級毒品之行為，既然均係在91年10月
    8 日強制戒治執行完畢後，5 年內再犯毒品危害防制條例第
    10條第1 項及同條第2 項之罪，均應依毒品危害防制條例第
    23條第2 項之規定，予以處罰。
三、核被告所為，係犯毒品危害防制條例第10條第1 項之施用第
    一級毒品罪、同條例第10條第2 項之施用第二級毒品罪。被
    告持有第一、二級毒品後進而施用，其持有之低度行為均應
    為施用之高度行為所吸收，故均不另論其持有毒品罪。被告
    所犯上開施用第一級毒品及施用第二級毒品之二罪間，犯意
    各別，行為互殊，應予分論併罰。被告前於90年間，因施用
    毒品案件，經本院以90年度易字第1072號判處有期徒刑10月
    確定，於91年10月9 日入監執行，並於92年8 月4 日縮短刑
    期執行完畢，有前述臺灣高等法院被告前案紀錄表2 份附卷
    可查（見本院卷第15至21頁、第83頁），被告於有期徒刑執
    行完畢，5 年內分別再犯毒品危害防制條例第10條第1 、2
    項等有期徒刑以上之二罪，均為累犯，各應依刑法第47條之
    規定，加重其刑。爰審酌被告前因施用毒品，經2 次觀察、
    勒戒以及強制戒治之程序，且經本院判刑入獄服刑後，仍不
    知悛悔，不思戒除惡習，竟再次施用毒品自戕其身，且未能
    坦承施用第二級毒品之犯行，顯然缺乏戒絕毒品之決心，有
    再入監矯治必要，惟其行為尚未害及他人，並坦認施用第一
    級毒品事實等一切情狀，分別量處如主文所示之刑，並定其
    應執行之刑，以資懲儆。扣案之白色粉末1 包經送驗結果，
    確含第一級毒品海洛因成分，業認明如前，而包裝袋與其上
    殘留之毒品，已難以分析剝離，俱應依毒品危害防制條例第
    18條第1 項前段規定，不問屬於犯人與否，均沒收銷燬之；
    至送鑑耗損之海洛因既已滅失，自無庸再予宣告沒收銷燬之
    必要。
據上論斷，應依刑事訴訟法第299 條第1 項前段，毒品危害防制
條例第10條第1 項、第2 項、第18條第1 項前段，刑法第11條、
第47條、第51條第5 款，判決如主文。
本案經檢察官甲○○到庭執行職務。
中    華    民    國    95    年    4     月    18    日
                  刑事第十庭  審判長法  官  徐美麗
                                    法  官  莊珮吟
                                    法  官  高增泓
以上正本證明與原本無異。
如不服本判決，應於收受送達後10日內向本院提出上訴書狀。
中    華    民    國    95    年    4     月    18    日
                                    書記官  林慧芬
附錄本判決論罪科刑法條全文：
毒品危害防制條例第10條
施用第1級毒品者，處6月以上5年以下有期徒刑。
施用第2級毒品者，處3年以下有期徒刑。


司法院資訊處製作；財團法人民間司法改革基金會備份。
